臺灣臺北地方法院民事判決　　　　　　　94年度再易字第16號
　　再審原告　　甲○○
　　訴訟代理人　丙○○
　　再審被告　　力章企業股份有限公司
　　法定代理人　乙○○
上列當事人間請求損害賠償事件，再審原告對於中華民國九十四年一月
十四日本院九十三年度簡上字第三六九號確定判決提起再審之訴，本院
判決如下：
    主  文
再審之訴駁回。
再審訴訟費用由再審原告負擔。
    事實及理由
一、本件再審意旨略以：再審原告與再審被告於民國（下同）八十年九
    月九日簽定預售屋契約，由其以總價新台幣（下同）五百九十八萬
    元（其中房屋部分之價款三百九十一萬七千零二十六元）向再審被
    告購買永和市○○段尖山腳小段二八之二一等號土地上之力霸山河
    大廈預售房Ａ１０棟八樓即門牌號碼台北縣中和市○○○路一三三
    號八樓之三之房屋，因再審被告於興建中變更建築設計圖說，致伊
    購得之系爭房屋天花板有交叉樑、室內高度不足之瑕疵，故其依瑕
    疵擔保及債務不履行法律關係，向本院台北簡易庭起訴請求再審被
    告賠償五十萬元及自交屋之翌日即八十六年四月二十日起至清償日
    止，按週年利率百分之五計算之利息，經本院台北簡易庭以再審被
    告確應負賠償之責，判令再審被告應給付十九萬一千九百四十元之
    判決，惟駁回其餘部分之請求，經其提起上訴後，再經原審駁回其
    上訴，惟原審上開判決顯與房屋之市場交易金額減損部分差距過大
    ，且再審被告於原審所提出之有無交叉樑房屋價格買賣差異資料，
    其所選擇之樣本與實際賣出情形有差異，再審被告係以大小、不同
    坪數混合方式平均計算，並選擇賣價較低之無樑者與賣價較高之有
    樑者二者相減，此種計算方式純屬避重就輕。其可提出同棟大樓無
    交叉樑之羅光琰及有交叉樑之王明琳之房價與再審被告所提出之交
    易價格作比較，上述房屋與再審原告之房屋情形較接近。另再審被
    告所提出之房屋交易價格表，係於八十八、八十九年兩造訴訟時之
    資料，而系爭大樓因設施不完備，故再審被告以腰斬價格殺價賣出
    ，其價格與當時同一地區其他大樓差異很大，不能以此作為客觀減
    損價格之依據，另再審被告於原審所提出供判決基礎之證物係經變
    造，爰依民事訴訟法第四百九十六條第一項第九款、第十三款提起
    再審之訴云云。
二、按民事訴訟法第四百九十六條第一項第九款所定「為判決基礎之證
    物，係偽造或變造」情形，提起再審之訴者，以宣告有罪之判決已
    確定，或其刑事訴訟不能開始或續行，非因證據不足為要件，同法
    第四百九十六條第二項定有明文。又同法第四百九十六條第一項第
    十三款所謂當事人發見未經斟酌之證物或得使用該證物，係指在前
    訴訟程序不知有該證物，現始知之，或雖知有此而不能使用，現始
    得使用者而言，上開意旨，有最高法院七十九年度台上字第一五二
    九號判決可供參照。次按當事人發現未經斟酌之證物或得使用該證
    物者，得以再審之訴確定終局判決聲明不服，但上開證物須具有倘
    經斟酌可受較有利益之裁判結果，以及當事人未曾於上訴程序中主
    張或知其存在卻不為主張之情形，始得提起，民事訴訟法第四百九
    十六條第一項第十三款定有明文。末者，再審之訴顯無再審理由者
    ，得不經言詞辯論，以判決駁回之，同法第五百零二條第二項亦設
    有規定。
三、經查：
  (一)本件再審原告主張再審被告於原審所提供之證物係經變造云云，惟
    再審原告對此一指摘並未提出證據證明之，再審被告亦不曾因再審
    原告所指摘之事實遭刑事判決確認有罪在案，亦無其他與此有關之
    刑事訴訟程序進行中，或非因證據不足以外之理由而無法判決確定
    之情形，是再審原告上揭指摘內容，與民事訴訟法第四百九十六條
    第一項第九款、第二項規定要件不符，其援此理由提起本件再審訴
    訟，即非有據。
  (二)又本件再審原告於原審言詞辯論期日當庭曾提出四張照片，主張再
    審被告所舉樣本並非與其所有房屋在同一棟，不得作為比對依據，
    經原審以再審原告遲誤集中審理期間，參考民事訴訟法第四百四十
    七條規定，認為再審原告提出照片等新攻擊防禦方法與促進訴訟及
    協力義務有違，有遲滯訴訟情形，應生「失權效」（按即不能再為
    提出或主張之意），原審復認為縱認仍應審酌該等證據，亦僅能證
    明再審原告所有房屋確有其所指之瑕疵存在，不能證明再審被告應
    再給付三十萬元，是再審原告既始終未能舉證證明系爭房屋因所述
    瑕疵所受損害金額究竟若干，原審乃依本院台北簡易庭九十二年度
    北簡字第一一一一○號判決所採計算方式，即以系爭力山河大廈
    於八十八年、八十九年間「屋內有交叉樑」及「屋內無交叉樑」之
    成屋實際買賣案例共十件之比較結果，得出屋內有交叉樑之房屋，
    每坪平均售價較屋內無交叉樑之房屋平均售價便宜七千元之結論，
    認為本件再審被告應賠償再審原告之損害為十九萬一千九百四十元
    ，足證原審就有關再審原告之損害金額業已考量相關因素，其取樣
    數量亦尚稱合理。本件再審原告於再審程序所提樣本並非新事實、
    新證據，再審原告亦未陳明有何在前訴訟程序不知其存在或雖知有
    此而無法提出之事由，縱認其於原審言詞辯論期日提出，亦將因遲
    誤集中審理期間、妨礙訴訟終結及與民事訴訟法第四百四十七條規
    定促進訴訟及協力義務有違等理由，遭原審以「失權效」法理駁回
    。再者，本件再審原告亦無法證明何以其於再審程序中所提出之樣
    本倘於原審中經斟酌後將獲得有利裁判結果，此新提出之樣本與原
    審所審酌之十件樣本究竟有何不同？是本件再審原告主張原確定判
    決就上開樣本之重要證物漏未斟酌等語，自非實在，為無可取。其
    依民事訴訟法第四百九十六條第一項第十三款事由提起本件再審訴
    訟，亦非有據。綜上，本件再審原告所舉上揭再審事由均無可採，
    從而，其執上揭事由提起本件再審之訴，為無理由，爰不經言詞辯
    論程序，予以駁回。
四、據上論結，本件再審之訴為無理由，依民事訴訟法第78條，判決如
    主文。
中　　華　　民　　國　　94　　年　　8 　　月　　22　　日
                        民事第二庭審判長法　官　鄭純惠
                     　　　　　　　　　 法　官　黃雯惠
                                        法  官  汪漢卿
以上正本係照原本作成
不得上訴
中　　華　　民　　國　　94　　年　　8 　　月　　22　　日
                                        書記官　許婉如
